【裁判字號】    99,上易,244
【裁判日期】    990210
【裁判案由】    恐嚇取財等
【裁判全文】
臺灣高等法院臺中分院刑事判決         99年度上易字第244號
上  訴  人  臺灣彰化地方法院檢察署檢察官
被      告  甲○○
上列上訴人因被告竊盜等案件，不服臺灣彰化地方法院98年度易
字第1167號，中華民國98年11月30日第一審判決（追加起訴案號
：臺灣彰化地方法院檢察署98年度偵緝字第539、540號），提起
上訴，本院判決如下：
    主    文
原判決撤銷，發回臺灣彰化地方法院。
    理    由
一、追加起訴意旨略以：被告甲○○與共犯即另案98年度易字第
    805號案件（下稱原審另案）被告郭耀輝及姓名不詳綽號「
    阿全」之成年男子，意圖為自己不法之所有，基於犯意聯絡
    ，共組擄鴿勒贖集團，以網具補鴿方式竊取鴿主賽鴿後，再
    以電話向鴿主以恐嚇方式索取財物。被告負責獵捕賽鴿，基
    於竊盜及恐嚇之故意，其自民國98年5月1日起至同年5月19
    日止，共11次以水誘使賽鴿休息，以網具竊取起訴書附表一
    、三被害人之鴿子，獵捕賽鴿後，以每隻新臺幣（下同）10
    00元之價格，將附表一、三所示被害人於98年5月1日至同月
    19日在臺灣南部外海訓練遭竊之賽鴿，在屏東縣東港鎮被告
    租屋處，將上述賽鴿賣與郭耀輝，並將賽鴿腳上之被害人姓
    氏及電話紙條撕下交給郭耀輝，使其與被害鴿主聯絡，前後
    共有 5次，郭耀輝持0000000000電話號碼，聯絡如附表二、
    三所示被害人，要求以不等之價格贖回其等所有之賽鴿，致
    使鴿主心生畏懼，恐其等所有賽鴿將遭不測，即將款項匯入
    郭耀輝指定之如附表二、三所示帳戶內。因認被告涉犯刑法
    第320條第1項之竊盜罪嫌及第346條第1項第1項之恐嚇取財
    罪嫌等語。
二、原審雖以檢察官認被告所涉上開罪嫌與原審另案郭耀輝恐嚇
    取財等案件，有犯意聯絡及行為分擔，具有共犯關係，而有
    數人共犯一罪之相牽連案件，於98年10月28日在原審辯論終
    結前追加起訴，程序上尚無不合。然又以被告於偵訊時所供
    ：伊於98年間，在屏東縣琉球鄉白沙灣碼頭拿水給鴿子喝，
    再用手抓鴿子後，郭耀輝走過來對伊說，願以1千元價格向
    伊買鴿子，伊就賣給郭耀輝....；伊抓的鴿子都賣給郭耀輝
    ，....交易地點在東港鄉或琉球鄉，伊1隻鴿子賣1千元，伊
    約抓4、50隻，伊承認竊盜，但否認有幫助恐嚇等語；及於
    原審供稱：伊沒有恐嚇他人，係郭耀輝直接來問伊而主動向
    伊購買的，郭耀輝沒有向伊說跟伊買鴿子作什麼，但伊知道
    郭耀輝會打電話給鴿主，伊約賣4、50隻鴿子給郭耀輝等語
    。證人郭耀輝於偵訊時證述：伊都是向被告買鴿子，不知道
    被告是否知道伊要作何事，伊會打電話問被告那裡有無鴿子
    ，伊不知被告將鴿子上的鴿主姓名、電話資料撕下交給伊之
    用意，伊用1千元至1千2百元向被告買鴿子，一手交錢、一
    手交貨等語；及於原審供稱：伊朋友說小琉球那邊有鴿子，
    伊看後才向被告購買而認識，伊沒有向被告約定如何合作，
    並未與被告作任何約定，純粹向被告買鴿子而已，伊買人頭
    帳戶與人頭電話的事，被告完全不知道，被告也沒有幫伊領
    贓款，也不知道伊打電話向鴿主勒贖的事，被告沒有問過伊
    ，伊也未告訴被告等語。據此，足認被告單純將竊鴿售予郭
    耀輝，乃事後處分贓物行為，與幫助他人為犯罪行為無涉，
    且檢察官起訴郭耀輝涉犯刑法第349條第2項故買贓物及第34
    6條之恐嚇取財罪嫌，經原審審理後，郭耀輝均坦承認罪，
    並無事證可認被告與郭耀輝於事前或事中確有犯意聯絡或行
    為分擔，自無成立共犯之可能。因認本件追加起訴部分與原
    審另案郭耀輝恐嚇取財等案件並無相牽連案件關係，檢察官
    追加起訴，於法不合，爰為不受理判決，固非無見。惟查：
(一)所謂相牽連案件，係指刑事訴訟法第7條所列一人犯數罪、
    數人共犯一罪或數罪、數人同時在同一處所各別犯罪、犯與
    本罪有關係之藏匿人犯、湮滅證據、偽證、贓物各罪之案件
    。追加起訴之目的乃為訴訟經濟，至於是否為相牽連之案件
    ，應從起訴形式上觀察，非以審理結果，其中一部分被訴犯
    罪事實不能證明，為不得追加起訴之根據（最高法院90年度
    台上字第5899號判決參照）。又所謂數人共犯一罪，並不以
    刑法第28條之共同正犯為限，祇須從偵查結果，形式上認係
    具有廣義共犯關係，亦即具有共同正犯、教唆與被教唆關係
    及正犯與幫助之犯罪關係者，均屬相牽連之案件。
(二)本件被告甲○○與原審另案之被告郭耀輝，就被害人之賽鴿
    遭竊及受恐嚇取財案件，依檢察官追加起訴書所載事實內容
    ，從形式上觀察，2人所為係共同涉犯竊盜罪嫌及恐嚇取財
    罪嫌，揆諸上開說明，即與刑事訴訟法第7條第2款數人共犯
    一罪之要件相符，為相牽連案件，檢察官自得依同法第265
    條第1項規定，於第一審言詞辯論終結前追加起訴。原審上
    揭以被告所供及證人郭耀輝證述均不能證明被告與郭耀輝有
    共犯關係等情，則屬檢察官追加起訴實質上有無理由之範疇
    ，並非起訴程序不合法。原審遽以檢察官追加起訴不符刑事
    訴訟法第7條第2款數人共犯一罪之要件，而認定追加起訴為
    不合法，諭知公訴不受理判決，自有未洽。檢察官執此上訴
    指摘原判決不當，為有理由，應由本院不經言詞辯論，撤銷
    原判決，並為被告之審級利益，發回原審法院另為審理。
三、據上論斷，應依刑事訴訟法第369條第1項但書、第372條規
    定，判決如主文。
中    華    民    國    99    年    2     月    10    日
            刑事第十庭    審判長法  官  林  照  明
                                法  官  郭  瑞  祥
                                法  官  林  欽  章
以上正本證明與原本無異。
不得上訴。
                                書記官  卓  佳  儀
中    華    民    國    99    年    2     月    10    日

司法院資訊處製作；財團法人民間司法改革基金會備份。
